臺灣新北地方法院民事判決
111年度訴字第1849號
原      告  陳佳駿  
被      告  林正興  
            廖珮鈞  



上列當事人間請求侵權行為損害賠償事件，本院於民國111年9月
20日言詞辯論終結，判決如下：
    主  文
被告乙○○應給付原告新臺幣肆拾伍萬元，及自民國一一一年九月
四日起至清償日止，按年息百分之五計算之利息。
原告其餘之訴駁回。
訴訟費用由被告乙○○負擔二十分之九；餘由原告負擔。
本判決第一項於原告以新臺幣壹拾伍萬元為被告乙○○預供擔保後
，得為假執行；但被告乙○○如以新臺幣肆拾伍萬元為原告預供擔
保，得免為假執行。　　
原告其餘假執行之聲請駁回。
    事實及理由
壹、程序方面：   
　　本件被告甲○○、乙○○（下合稱被告2人，分則稱其姓名）經
    合法通知，均未於言詞辯論期日到場，核無民事訴訟法第38
    6條各款所列情形，爰依原告聲請，由其一造辯論而為判決
    。
貳、實體方面：
一、原告起訴主張：原告與被告乙○○原為夫妻關係，被告乙○○於
    婚姻關係存續中，與被告甲○○發展不正當男女親密關係，並
    產下一女，被告2人所為已逾越社會一般通念所能容忍之程
    序，足以破壞原告婚姻生活圓滿幸福，已不法侵害原告配偶
    權，且屬情節重大，致原告受有精神上之痛苦，爰依民法第
    184條第1項、第185條第1項、第195條規定，向被告2人請求
    非財產損害賠償100萬元等語。並聲明：㈠被告2人應連帶賠
    償原告新臺幣（下同）100萬元，及均自起訴狀繕本送達之
    翌日起至清償日止，按年利率5%計算之利息。㈡願供擔保，
    請准宣告假執行。
二、被告答辯意旨：
　㈠被告甲○○未於言詞辯論期日到場，惟其以書狀陳述略以：伊
    不否認曾與被告乙○○以男女朋友身分交往，並育有1名子女
    ，惟伊與被告乙○○係在網路上認識，被告乙○○隱瞞已婚身分
    與伊交往，110年上旬伊因被告乙○○懷孕而欲與其共組家庭
    ，始得知其已婚，伊非故意或過失侵害原告之配偶權，原告
    應就此負舉證責任。退步言，縱認伊有侵害原告配偶權之情
    事，原告請求慰撫金亦明顯過高，應予酌減等語置辯。並答
    辯聲明：⒈原告之訴及假執行之聲請均駁回。⒉如受不利判決
    ，願供擔保請准宣告免予假執行。
  ㈡被告乙○○未於言詞辯論期日到場，惟其以書狀陳述略以：伊
    與原告間之夫妻情感，自105年5月間因兩造長女出生後即因
    經濟、財務問題而不睦，至109年12月間雙方爭執越趨激烈
    ，伊堅決與原告分居並搬回娘家居住，期間多次協商離婚，
    因原告不願離婚且不願負擔女兒扶養費用，110年4月14日始
    協議離婚並辦畢離婚登記，而伊係堅決與原告離婚後，始與
    被告甲○○交往並發生性關係，顯見原告與伊之婚姻關係已非
    處於一般通念下之圓滿幸福狀態，自無侵害原告配偶權且情
    節重大之情事，原告請求顯無理由。退步言，縱認原告配偶
    權遭受侵害，其請求100萬元之慰撫金亦明顯過高，顯不合
    理等語置辯。並答辯聲明：⒈原告之訴及假執行之聲請均駁
    回。⒉如受不利判決，願供擔保請准宣告免予假執行。
三、原告主張其與被告乙○○原為夫妻關係，被告乙○○於婚姻關係
    存續中，與被告甲○○交往及發生性行為，並產下一女廖○菲
    （真實姓名詳卷）等情，有本院111年度親字第41號判決在
    卷可稽（見本院111年度訴字第1849號卷，下稱本院卷，第1
    3頁至15頁），且為被告2人所不爭執，堪信為真實。
四、本院之判斷：
　㈠按因故意過失不法侵害他人權利者，負損害賠償之責任；故
    意以背於善良風俗之方法，加損害於他人者亦同，民法第18
    4條第1項定有明文。次按不法侵害他人之身體、健康、名譽
    、自由、信用、隱私、貞操，或不法侵害其他人格法益而情
    節重大者，被害人雖非財產上之損害，亦得請求賠償相當之
    金額，其名譽被侵害者，並得請求回復名譽之適當處分；且
    此於不法侵害他人基於父、母、子女或配偶關係之身分法益
    而情節重大者準用之，民法第195條第1項、第3項亦定有明
    文。又婚姻係以夫妻之共同生活為其目的，配偶應互相協力
    保持其共同生活之圓滿安全及幸福，而夫妻互守誠實，係為
    確保其共同生活之圓滿安全及幸福之必要條件，故應解為配
    偶因婚姻契約而互負誠實之義務，配偶之一方行為不誠實，
    破壞共同生活之圓滿安全及幸福者，即為違反因婚姻契約之
    義務而侵害他方之權利，最高法院55年台上字第2053號裁判
    意旨參照。是以，不法侵害他人基於配偶關係之身分法益而
    情節重大者，被害人雖非財產上之損害，亦得請求賠償相當
    之金額，且此不法侵害行為不以侵權行為人有通姦或相姦行
    為為限，其情節是否重大，應視個案侵害程度、損害狀況、
    被害人之痛苦程度及忍受能力等個別情事，客觀判斷之。被
    告雖提出其他案件判決，認實務上已認配偶權非法律上權利
    云云，惟該判決並非憲法法庭或最高法院民事大法庭裁判，
    對本院並無法律上拘束力，本院仍得本於確信適用法律。
　㈡經查，被告2人均就被告乙○○自被告甲○○受胎，而於111年11
    月16日產下廖○菲之事實為不爭執，業如前述，並有被告乙○
    ○所提出之出生證明書1份為證（見本院卷第33頁），且依上
    所載，廖○菲出生時被告廖○鈞之懷孕週數為滿36週3天，可
    資以計算被告乙○○所稱係於110年3月間與被告甲○○發生性行
    為乙節為真，當時原告與被告乙○○間尚有配偶關係，應堪認
    定。是被告2人前揭行為，依一般社會通念其往來程度均已
    然超出一般普通朋友間之情誼，明顯逾越社會一般男女社交
    分際，影響原告與被告乙○○夫妻間忠誠、互信之基礎，足以
    破壞原告婚姻共同生活之圓滿、安全及幸福，已侵害原告基
    於配偶關係之身分法益，足令原告精神上痛苦，且其情節自
    屬重大。被告乙○○雖辯稱：被告係於109年12月間與原告分
    居返回娘家居住，於協商離婚期間，因原告遲遲不願離婚且
    不願負擔女兒扶養費用，致使雙方拖延至110年4月14日始協
    議離婚並辦畢登記，被告乙○○係在離婚前1個月之協議離婚
    階段，方與被告甲○○交往，難謂原告配偶法益受侵害情節重
    大云云；然查，原告雖在本院言詞辯論時自承：自109年12
    月起確實未再與被告乙○○同住，且在爭吵過程中有提到離婚
    字眼等語（見本院卷第75頁至76頁），固可認定當時原告與
    被告乙○○感情已然不睦，且在討論離婚之階段，惟然當時原
    告與被告乙○○既未完成離婚程序，法律上仍屬配偶關係，被
    告乙○○尚對原告負有婚姻關係中誠實之義務，本院審酌被告
    乙○○於其與原告仍有婚姻關係時，即與被告甲○○交往、發生
    性行為，後被告乙○○並產下一女，而衍生否認子女之訴訟，
    原告為此感到精神上痛苦，應屬常情，且侵害情節自屬重大
    ，被告乙○○前開抗辯要非有據。從而，原告依民法第184條
    第1項前段、195條第1項、第3項規定，請求被告乙○○賠償原
    告之非財產上損害，即屬有據。
　㈢關於原告請求被告甲○○連帶負損害賠償責任部分：
　⒈按主張侵權行為損害賠償請求權之人，對於侵權行為之成立
    要件應負舉證責任（最高法院109年度台上字第912號判決意
    旨參照）。再按當事人主張有利於己之事實者，就其事實有
    舉證之責任，民事訴訟法第277條本文定有明文；主張權利
    之原告若先不能舉證，以證明自己主張之事實為真，縱被告
    就其抗辯事實不能舉證，或其所舉證據尚有疵累，亦應駁回
    原告之請求（最高法院109年度台上字第100號判決意旨參照
    ）。查本件原告主張被告甲○○有侵害原告基於配偶關係之身
    分法益且情節重大之行為，依前揭說明，自應由原告就其主
    張之侵權行為事實，負舉證責任。
　⒉原告主張被告甲○○與被告乙○○構成共同侵權行為，惟經被告
    甲○○抗辯其與被告乙○○交往並發生性行為時，因被告乙○○之
    隱瞞，而不知悉其已婚身分等語。查原告於本件訴訟中，就
    被告2人交往時，被告甲○○是否知悉被告乙○○已婚乙事，並
    未提出相當證據以資證明。本院另審酌被告甲○○係陳稱在網
    路上認識被告乙○○，無證據認為被告甲○○非原告或被告乙○○
    原本社交圈所相識之人，且現代工商社會婚姻年齡普遍延後
    ，伴隨婚姻觀念之改變，逾適婚年齡後仍未婚者所在多有，
    且男女交往型態多變，不可一概而論，本難逕認男女交往時
    應隨時查看身分證明文件或觀覽對方社群網站，以確認婚姻
    狀態始為常態，再衡之已婚男女隱瞞配偶而與異性發展婚姻
    外不正常關係時，亦同時併對該婚外對象隱瞞其已婚身分，
    以求順利發展婚外情，事所常見，此外，原告復未提出其他
    足以證明被告甲○○與被告乙○○交往期間，知悉、預見或可得
    而知被告乙○○有配偶之證據，則被告甲○○抗辯其與被告乙○○
    交往期間不知被告乙○○有婚姻關係，即非無憑；且原告亦未
    具體主張並舉證被告甲○○對原告負有何注意義務且能注意而
    不注意，自不能遽認被告甲○○之不知係因過失而不知，本件
    尚難認原告就此已盡其舉證責任而為有利原告之認定，是原
    告請求被告甲○○負共同侵權行為連帶損害賠償之責，自屬無
    據。
　㈣再按不法侵害他人之人格權，被害人受有非財產上損害，請
    求加害人賠償相當金額之慰撫金時，法院對於慰撫金之量定
    ，應斟酌實際加害情形、所造成之影響、被害人所受精神上
    痛苦之程度、雙方之身分、地位、經濟狀況及其他各種情形
    ，以核定相當之數額（最高法院47年台上字第1221號、51年
    台上字第223號判決意旨參照）。本院審酌原告與被告乙○○
    於104年7月25日結婚，迄被告乙○○於110年3月起為上開侵害
    配偶權之不法行為止，配偶關係已存續5年餘，且育有1名子
    女，有被告乙○○之個人戶籍資料在卷可稽（見本院限閱卷）
    ；又原告為高中畢業、目前月收入6至7萬元；被告為高職肄
    業，目前無業，在家照顧子女並全額負擔扶養費，業據原告
    、被告乙○○陳述在卷（見本院卷第30頁至31頁、76頁），及
    兩造所得、財產之情形（詳見原告及被告乙○○稅務電子閘門
    財產所得調件明細表，另置本院限閱卷），並審酌被告乙○○
    之加害程度，以及原告所受精神上痛苦情形等一切情狀，認
    原告於請求被告乙○○賠償精神慰撫金45萬元之範圍內，尚屬
    公允，應予准許；逾前開範圍之請求，則無理由。
五、另按給付無確定期限者，債務人於債權人得請求給付時，經
    其催告而未為給付，自受催告時起，負遲延責任。其經債權
    人起訴而送達訴狀，或依督促程序送達支付命令，或為其他
    相類之行為者，與催告有同一之效力；遲延之債務，以支付
    金錢為標的者，債權人得請求依法定利率計算之遲延利息；
    應付利息之債務，其利率未經約定，亦無法律可據者，週年
    利率為百分之五，民法第229條第2項、第233條第1項前段及
    第203條分別定有明文。經查，原告對被告乙○○之侵權行為
    損害賠償請求權，係屬於未定給付期限之金錢債權，則原告
    請求被告乙○○自起訴狀繕本送達（111年8月24日寄存送達，
    經10日即111年9月3日發生效力，見本院卷第21頁）翌日即1
    11年9月4日起算之法定遲延利息，自屬於法有據，應予准許
    。
六、綜上所述，原告依侵權行為之法律關係，請求被告乙○○給付
    原告45萬元，及自111年9月4日起至清償日止，按年息5%計
    算之利息，為有理由，應予准許；逾此部分之請求則為無理
    由，應予駁回。
七、兩造均陳明願供擔保聲請宣告假執行及免為假執行，經核原
    告勝訴部分，所命給付金額未逾50萬元，應依民事訴訟法第
    389條第1項第5款之規定依職權宣告假執行，被告乙○○聲請
    宣告免為假執行，核無不合，爰依同法第392條第2項之規定
    ，酌定相當之擔保金額准許之。至原告敗訴部分，其假執行
    之聲請即失所附麗，應併予駁回。
八、本件事證已臻明確，兩造其餘攻擊、防禦方法及所提之證據
    ，經本院審酌後認對判決結果不生影響，爰不一一論述，附
    此敘明。
九、結論：本件原告之訴為一部有理由，一部無理由，依民事訴
    訟法第385條第1項前段、第79條、第390條第2項、第392條
    第2項，判決如主文。
中　　華　　民　　國　　111 　年　　10　　月　　12　　日
                  民事第二庭  法　官　宋泓璟
以上正本係照原本做成。　　　　　　　　　
如對本判決上訴，須於判決送達後20日內向本院提出上訴狀。如
委任律師提起上訴者，應一併繳納上訴審裁判費。
中　　華　　民　　國　　111 　年　　10　　月　　12　　日
                              書記官  鄧筱芸